臺灣新竹地方法院民事判決  
109年度訴字第1038號
原      告  羅秀媛  

被      告  李麗慧  

上列當事人間損害賠償事件，本院於民國110年2月4日辯論終結
，判決如下：
    主      文
被告應給付原告新臺幣伍拾萬元，及自民國一○九年十二月八日
起至清償日止，按年息百分之五計算之利息。
原告其餘之訴駁回。
訴訟費用由被告負擔百分之五十，餘由原告負擔。
本判決第一項得假執行。
原告其餘假執行之聲請駁回。
    事實及理由
壹、程序方面：
一、按因侵權行為涉訟者，得由行為地之法院管轄；被告住所、
    不動產所在地、侵權行為地或其他據以定管轄法院之地，跨
    連或散在數法院管轄區域內者，各該法院俱有管轄權。民事
    訴訟法第15條第1項及第21條分別定有明文。本件原告主張
    被告不法侵害其配偶權，應負損害賠償責任等情，依其主張
    之事實，被告所涉侵權行為地點位於新竹縣○○鄉○○村○○000○
    00號「風雅汽車旅館」303號房内為性交行為，係在本院管
    轄區域內，揆諸上開規定，被告住所雖非在本院轄區，惟上
    述侵權行為地既在本院管轄區域內，關於本件訴訟，本院自
    有管轄權，合先敘明。
二、本件被告經合法通知，未於言詞辯論期日到場，核無民事訴
    訟法第386條各款所列情形，爰依原告之聲請，由其一造辯
    論而為判決。 
貳、實體方面：
一、原告主張：
㈠、訴外人葉明釗與原告乙○○係夫妻，葉明釗因常跑酒店與被告
    甲○○相識，被告明知葉明釗為有配偶之人，葉明釗與被告竟
    分別基於通姦及相姦之意，於民國（下同）108年8月1日18
    時30分許，在新竹縣○○鄉○○村○○000○00號「風雅汽車旅館」
    303號房内為性交行為。嗣經警協同原告至上開地點查獲，
    並扣得使用過之衛生紙，經臺灣地方法院檢察署檢察官以10
    9年度偵緝字第36號聲請簡易判決處刑。被告行為嚴重破壞
    原告婚姻生活之圓滿安全幸福，侵害原告基於配偶關係所生
    身分法益，情節核屬重大。依民法第184條第1項前段、第19
    5條第1項、第3項規定，請求被告賠償非財產上損害新臺幣
    （下同）100萬元。
㈡、訴之聲明：
  ⒈被告應給付原告100萬元，及自起訴狀繕本送達翌日起至清償
    日止，按週年利率百分之5計算之利息。
  ⒉訴訟費用由被告負擔。
二、被告經合法通知，未於言詞辯論期日到場，亦未提出書狀作
    任何聲明或陳述。
三、法院之判斷：
㈠、按民法第184條第1項前段規定，以權利之侵害為侵權行為要
    件之一，故有謂非侵害既存法律體系所明認之權利，不構成
    侵權行為。惟同法條後段規定，故意以背於善良風俗之方法
    加害於他人者，亦同。則侵權行為係指違法以及不當加損害
    於他人之行為而言，至於侵害係何權利，要非所問。而所謂
    違法以及不當，不僅限於侵害法律明定之權利，即違反保護
    個人法益之法規，或廣泛悖反規律社會生活之根本原理的公
    序良俗者，亦同。通姦之足以破壞夫妻間之共同生活而非法
    之所許，此從公序良俗之觀點可得斷言，不問所侵害係何權
    利，對於配偶之他方應構成共同侵權行為。婚姻係以夫妻之
    共同生活為其目的，配偶應互相協力保持其共同生活之圓滿
    安全及幸福，而夫妻互守誠實，係為確保其共同生活之圓滿
    安全及幸福之必要條件，故應解為配偶因婚姻契約而互負誠
    實之義務，配偶之一方行為不誠實，破壞共同生活之圓滿安
    全及幸福者，即為違反因婚姻契約之義務而侵害他方之權利
    (最高法院55年台上字第2053號民事判例要旨參照)。
㈡、經查，原告主張之前開事實，提出戶籍謄本等為證，並經本
    院依職權調閱本院109年度竹北簡字第109號、109年度簡上
    字第62號刑事卷宗查明，復有前開刑事判決在案可稽（本院
    卷第45-50頁），而被告經合法通知未於言詞辯論期日到場
    爭執，亦未提出書狀作何有利於己之聲明、陳述或證據，以
    供本院審酌，本院依調查證據之結果及斟酌全辯論意旨，堪
    認原告之主張為真實。被告所為已破壞原告間之婚姻生活信
    賴基礎，破壞干擾原告與其配偶於婚姻關係中忠實義務及保
    持婚姻共同生活圓滿、安全及幸福之權利，已達不法侵害原
    告基於配偶關係之身分法益而情節重大之程度，原告自得請
    求被告賠償非財產上損害賠償。
㈢、次按慰藉金之賠償須以人格權遭遇侵害，使精神上受有痛苦
    為必要，其核給之標準固與財產上損害之計算不同，然非不
    可斟酌雙方身分資力與加害程度，及其他各種情形核定相當
    之數額（最高法院51年台上字第223號民事判例要旨參照）
    。以人格權遭遇侵害，受有精神上之痛苦，而請求慰藉金之
    賠償，其核給之標準，須斟酌雙方之身分、資力與加害程度
    及其他各種情形核定相當之數額。且所謂「相當」，應以實
    際加害情形與其名譽影響是否重大及被害人之身分、地位與
    加害人之經濟情況等關係定之（最高法院86年度台上字第35
    37號民事判決意旨參照）。身分法益與人格法益同屬非財產
    法益，上開有關人格法益受侵害酌定慰撫金之標準，自得為
    衡量因身分法益受侵害所生損害賠償金額之參考。被告為思
    慮成熟、具有判斷是非能力之成年人，仍與原告配偶葉明釗
    發生性行為，嚴重破壞原告婚姻生活之圓滿、安全及幸福，
    致原告受有精神上痛苦，參酌原告高中畢業，月收入約20萬
    元，名下有不動產，業據原告陳述在卷（本院卷第69頁），
    衡諸被告行為對原告婚姻生活之圓滿所造成破壞程度、兩造
    之身分、地位、經濟狀況，及原告所受精神上痛苦程度等一
    切情狀，認原告請求被告給付非財產上之損害，應以50萬元
    為適當，至逾上開範圍之請求，尚屬無據，應予駁回。
㈣、末按「給付有確定期限者，債務人自期限屆滿時起，負遲延
    延責任；給付無確定期限者，債務人於債權人得請求給付時
    ，經其催告而未為給付，自受催告時起，負遲延責任；其經
    債權人起訴而送達訴狀，或依督促程序送達支付命令，或為
    其他相類之行為者，與催告有同一之效力」、「遲延之債務
    ，以支付金錢為標的者，債權人得請求依法定利率計算之遲
    延利息」、「應付利息之債務，其利率未經約定，亦無法律
    可據者，週年利率為百分之5」，民法第229條第2項、第233
    條第1項前段、第203條分別定有明文。本件原告之請求，係
    以支付金錢為標的，未約定利率，且給付無確定期限，依上
    揭規定，原告請求自起訴狀繕本送達（109年11月27日寄存
    送達，有送達證書在卷可稽，見本院卷第37頁，依民事訴訟
    法第138條規定經10日即109年12月7日發生效力）之翌日即1
    09年12月8日起至清償日止，按年息百分之5計算之利息，為
    有理由，應予准許。
㈤、綜上所述，原告依民法第184條第1項前段、第195條第1項、
    第3項規定，請求被告給付原告50萬元及自109年12月8日至
    清償日止，按年息百分之5計算之利息，為有理由，應予准
    許；逾此範圍所為之請求，為無理由，應予駁回。
四、本件判決基礎之事證已臻明確，兩造其餘之攻擊防禦方法及
    所舉證據，經審酌後核與判決結果不生影響，爰不一一論列
    ，附此敘明。
五、本判決第一項所命被告給付之金額未逾50萬元，應依民事訴
    訟法第389條第1項第5款之規定依職權宣告假執行。至原告
    敗訴部分，其假執行之聲請已失所依據，應予駁回。
六、據上論結，本件原告之訴為一部有理由、一部無理由，依民
    事訴訟法第385條第1項前段、第79條、第389條第1項第5款
    ，判決如主文。
中　　華　　民　　國　　110 　年　　3 　　月　　10　　日
                  民事第二庭    法　官　林麗玉
以上正本係照原本作成。
如對本判決上訴，須於判決送達後20日內向本院提出上訴狀。併
繳納上訴裁判費。
中　　華　　民　　國　　110 　年　　3 　　月　　10　　日
                                書記官　郭春慧